【裁判字號】    90,台上,1865
【裁判日期】    901025
【裁判案由】    遷讓房屋
【裁判全文】
最高法院民事裁定                                九十年度台上字第一八六五號
    上  訴  人  丁○○
                乙○○
                丙○○
                戊○○
                甲○○
                庚○○
                己○○
    共      同
    訴訟代理人  林崑地律師
    被 上訴 人  台灣糖業股份有限公司
    法定代理人  錢秉才
    訴訟代理人  葉天祐律師
右當事人間請求遷讓房屋事件，上訴人對於中華民國八十九年十二月十二日台灣高等
法院台南分院第二審判決（八十八年度重上字第一○六號），提起上訴或一部上訴，
本院裁定如左：
    主  文
上訴駁回。
第三審訴訟費用由上訴人負擔。
    理  由
按對於第二審判決上訴，非以其違背法令為理由，不得為之，民事訴訟法第四百六十
七條定有明文。依同法第四百六十八條規定，判決不適用法規或適用不當者，為違背
法令。而判決有同法第四百六十九條所列各款情形之一者，為當然違背法令。是當事
人提起上訴，如依民事訴訟法第四百六十八條規定，以第二審判決有不適用法規或適
用法規不當為理由時，其上訴狀或理由書應有具體之指摘，並揭示該法規之條項或其
內容。若係成文法以外之法則，應揭示該法則之旨趣。倘為司法院解釋、或本院之判
例，則應揭示該判解之字號或其內容。如以民事訴訟法第四百六十九條所列各款情形
為理由時，其上訴狀或理由書，應揭示合於該條款之事實。上訴狀或理由書如未依此
項方法表明，或其所表明者，顯與上開法條規定之情形不相合時，即難認為已對第二
審判決之違背法令有具體之指摘，其上訴自難認為合法。本件上訴人對第二審判決分
別提起上訴，或一部上訴（按：原判決除關於駁回命上訴人丁○○拆除如第一審判決
附圖一所示「、、」、上訴人甲○○同附圖一所示「９、」暨上訴人己○○
同附圖二所示「３、４、５」地上物返還土地部分之上訴，未據各該上訴人聲明不服
外，上訴人就其餘敗訴部分，則分別提起上訴），雖以該判決違背法令為由，惟核其
上訴理由狀所載內容，係就原審取捨證據、認定事實之職權行使，及其他關於系爭宿
舍房屋門牌號碼、面積等與判決結果不生影響之理由指摘原判決不當，並就原審本於
上開職權之行使所論斷：依嘉義縣大林地政事務所八九嘉林地一字第一九二二號暨第
四二一九號函、被上訴人原日據時期四大製糖株式會社演變概況表、經濟部函暨證明
書、系爭九八、一○一、一○二、一○四、一○五、一○六、一一一建號建物登記簿
謄本、被上訴人建物履歷表、宿舍區平面圖、固定資產清冊及證人李玉山、陳啟鐘之
證言，堪認上訴人因任職被上訴人公司而配住如第一審判決附圖一所示「、」「
、」「、」「１、３」「８、１０」「、５」暨同附圖二所示「２、６」部
分宿舍房屋係被上訴人所有並經辦訖登記無訛。則被上訴人以上訴人分別於民國五十
七年至八十一年間退休，使用借貸之目的業已完畢，並以系爭坐落嘉義縣大林鎮○○
段六三三、六三七、六三八、六三九、六四一、六四七地號土地亦為其所有（提出土
地登記簿謄本為證），依據借用物返還請求權及所有物返還請求權之法律關係，訴請
上訴人分別自上開房屋遷出並命上訴人丁○○以次四人及庚○○以次二人依序將同附
圖一所示「、、」、「、」、「」、「２」、「、」暨同附圖二所
示「１、７」部分因無權占用搭建之地上物拆除返還土地（並定履行期間為六個月）
，即屬正當，應予准許，上訴人所執消滅時效之抗辯，要非足取等情，泛言謂為違法
，而非具體表明該論斷究有何不適用法規、或適用法規不當，及合於民事訴訟法第四
百六十九條所列各款之情形，難認對該判決之如何違背法令已有具體之指摘。依首揭
說明，應認其上訴為不合法。
據上論結，本件上訴為不合法。依民事訴訟法第四百八十一條、第四百四十四條第一
項、第九十五條、第七十八條，裁定如主文。
中      華      民      國     九十     年      十      月    二十五    日
                              最高法院民事第五庭
                                  審判長法官  朱  錦  娟
                                        法官  顏  南  全
                                        法官  蘇  達  志
                                        法官  許  澍  林
                                        法官  陳  碧  玉
      右正本證明與原本無異
                                              書  記  官
中      華      民      國     九十     年     十一     月      六      日


司法院資訊處製作；財團法人民間司法改革基金會備份。
